臺灣高等法院民事判決
108年度家上字第310號
上  訴  人  A○○
訴訟代理人  楊晴翔律師
複  代理人  吳蕙蓉律師
上  訴  人  B○○
上列當事人間請求離婚等事件，上訴人對於中華民國108年8月23
日臺灣臺北地方法院107年度婚字第21號第一審判決提起上訴，
本院於109年4月29日言詞辯論終結，判決如下：
    主  文
A○○之上訴駁回。
兩造回復共同生活前，兩造未成年子女甲○○（民國○○○年○月○日
生）、乙○○（民國○○○年○月○○日生）之權利義務行使或負擔，均
由兩造共同任之；並由B○○擔任前開兩名未成年子女之主要照顧
者；A○○與前開兩名未成年子女之會面交往方式如附表所示。
A○○自上開第二項判決確定之翌日起至前開兩名未成年子女成年
之日止，應按月於每月十日前，給付B○○前開兩名未成年子女每
人扶養費新臺幣貳萬元。如有遲延一期給付時，其後十二期視為
亦已到期。
第二審訴訟費用由A○○負擔。
    事實及理由
一、上訴人A○○（下稱A○○）主張：兩造於民國100年9月14日結婚
    ，婚後育有兩名未成年子女甲○○、乙○○。被上訴人B○○（下
    稱B○○）婚後情緒控管不佳，個性強勢固執，經濟需索無度
    ，多次因家務瑣事、子女教養、金錢觀念等事項，與伊爭執
    、冷戰，若有不從即以離婚相脅，影響伊與家人間之相處，
    甚至以暴力對待伊，致兩造終日爭吵不休，伊身心長期承受
    極大壓力。伊於105年6月間聘請外傭協助照顧乙○○，因外傭
    未按時清潔，致乙○○泌尿道感染，B○○竟情緒失控，欲強行
    將外傭趕出家門，並與伊發生激烈口角，伊迫於無奈，遂攜
    同甲○○返回伊父母家中同住，自此分居至今，情愛基礎不復
    存在，婚姻已生破綻，而有難以維持之重大事由，且可歸責
    於B○○。伊收入穩定，工時彈性，且與甲○○互動極佳，在家
    工作時可陪伴甲○○；而伊父母身體健朗，亦可協助照顧，甲
    ○○之親權由伊行使，符合其最佳利益。又為確保親情維繫與
    成長陪伴，應酌定兩造與未成年子女會面交往方式，以維權
    益等情。爰依民法第1052條第2項、第1055條第1項規定，求
    為判決㈠准兩造離婚；㈡酌定甲○○權利義務之行使及負擔，由
    A○○任之；乙○○權利義務之行使及負擔，則由B○○任之；㈢兩
    造得依起訴狀附表所示方式、期間與甲○○、乙○○會面交往（
    原審判決駁回A○○離婚之訴，並依職權酌定兩造於回復共同
    生活前，對於甲○○、乙○○親權之行使，由兩造共同任之；由
    A○○擔任甲○○之主要照顧者，由B○○擔任乙○○之主要照顧者；
    兩造依原判決附表所示方式與甲○○、乙○○會面交往。A○○對
    於離婚敗訴部分，提起上訴；B○○則就親權行使部分，聲明
    不服）。並於本院上訴聲明：㈠原判決關於駁回離婚請求部
    分廢棄。㈡准兩造離婚。
二、B○○則以：A○○多次違背婚姻忠實義務，並對伊及甲○○施暴，
    伊考量女兒年幼，希望家庭完整，且內心仍深愛A○○，希望
    以溫情喚醒A○○，雖曾有離婚念頭，但未以此相脅。詎A○○竟
    於105年6月間自行離家，遺棄伊及女兒語，致兩造婚姻出現
    破綻，A○○實有可歸責性，其請求離婚，並無理由。另A○○雖
    有經濟能力，但每月薪水仍須分配其父母使用；甲○○在A○○
    照顧期間，多次上學遲到，且A○○經常出差，僅能由其父母
    隔代教養，無法妥善照顧甲○○，且對於甲○○長期受親人欺負
    ，均視若無睹，不適宜行使甲○○之親權。又伊原任職外商公
    司，每月收入約10萬元，自長女出生後即請育嬰假擔任主要
    照顧者，彼此關係緊密；考量兩女年幼，且甲○○罹患嚴重氣
    喘，需按時服藥，伊未來仍繼續擔任全職媽媽，經濟部分可
    以過往存款支應，伊之父母、家人每月亦匯款支援，未來計
    畫在家接企劃案增加收入，足以撫育兩女，由伊行使兩女之
    親權，符合其等最佳利益等語，資為抗辯。並答辯聲明如主
    文第1項所示。
三、兩造不爭執之事實：
  ㈠兩造於100年9月14日結婚，婚後育有兩名未成年之女甲○○（0
    00年0月0日生）、乙○○（000年0月00日生），原同住於臺北
    市○○區○○路00巷000弄00號0樓。
  ㈡A○○於105年6月遷離兩造上開共同住所，搬至其父母位於臺北
    市○○區○○街000號住處居住迄今。
四、A○○主張兩造婚姻發生破綻，有難以維持婚姻之重大事由，
    且可歸責於B○○，請求裁判離婚等語，為B○○所否認，並以前
    詞置辯。經查：
　㈠按具有民法第1052條第1項以外之重大事由，難以維持婚姻者
    ，夫妻之一方固得請求離婚，但其事由應由夫妻之一方負責
    者，僅他方得請求離婚，乃民法第1052條第2項但書所明定
    。而婚姻是否難以維持，應衡量夫妻之教育程度、身分及社
    會地位，斟酌破壞夫妻共同生活之具體情事，是否客觀上達
    於動搖夫妻之共同生活，導致夫妻已喪失維持婚姻之意欲為
    斷，即婚姻是否已生破綻，並無回復之希望，其難以維持婚
    姻之事實，已達於倘處於同一境況，任何人均將喪失維持婚
    姻希望之程度以決之。倘該重大事由，夫妻雙方均須負責時
    ，應比較衡量雙方之有責程度，僅責任較輕之一方得向責任
    較重之他方請求離婚，如有責程度相同時，雙方均得請求離
    婚，始屬公允，是責任較重之一方應不得向責任較輕之他方
    請求離婚。經查：
　⒈A○○主張B○○婚後情緒控管不佳，個性強勢固執，態度反覆獨
    斷，經濟需索無度，多次因家務瑣事、子女教養、金錢觀念
    等事項與其爭執，並曾有肢體及精神之家庭暴力行為，兩造
    婚姻已生破綻，有難以維持婚姻之重大事由，且可歸責於B○
    ○云云，固提出106年8月13日起至106年8月20日止之兩造往
    來簡訊存卷供參（見原審卷第18-20頁）。然A○○所提出之簡
    訊，係兩造105年6月分居後，自106年8月13日起至106年8月
    20日止之對話內容，參以當時兩造分居已1年，且A○○並於10
    6年5月19日對B○○聲請調解離婚及酌定親權之行使，經相對
    人收受訴狀繕本（見原審106年度家調字第511號卷第2頁、
    第14頁，下稱家調字卷）。則兩造於簡訊對話中討論甲○○應
    與何人同住、假期應如何安排等事項，因無法達成共識，而
    相互指責對方藏匿或搶奪未成年子女，乃面臨離婚訴訟之父
    母缺乏信任基礎，擔憂對方不願將未成年子女交由己方照顧
    之常見心理現象所致之反應。嗣兩造於106年8月23日已就兩
    造與未成年子女於本件終局裁判前之照顧方式成立調解，有
    該調解筆錄在卷可稽（見原審家調字卷第27頁正反面）。堪
    信兩造於前揭簡訊對話內容之爭執，於調解成立後已暫時取
    得協議解決。是尚難逕以上開簡訊對話內容，遽認兩造婚姻
    已生破綻，而有難以維持之重大事由，係可歸責於B○○。
　⒉再者，兩造之介紹人即證人丙○○固於本院證稱：據A○○告知，
    B○○讓長女的保費採躉繳方式一次繳清70多萬元，但伊知道A
    ○○並沒有這樣的財力等語；A○○亦告知伊有將汽車保險費交
    給B○○，但B○○沒有對車子進行保險長達半年以上等語（見原
    審卷第59頁反面）。然證人丙○○亦證稱伊沒有看到保單，都
    是聽A○○說的等語（見原審卷第62頁）。可見丙○○係聽由A○○
    轉述，始知悉甲○○保險費繳納之狀況，並未看到保單內容，
    且此乃兩造關於保險費是否應採躉繳方式繳納，或有無按期
    繳納保險費之爭執，尚難認B○○之理財觀念異於常人，或經
    濟上需索無度。
　⒊另證人丙○○雖證稱：105年伊協助A○○聲請外勞，後因B○○片面
    覺得外勞工作不適任，而立即解除，但因為外勞聲請有一個
    緩衝期，如果這時候解除，會有6個月的空窗期，對兩造生
    活會有影響；A○○是不同意的，覺得生活上確實有這個需要
    ，所以懇求B○○繼續留任外勞；伊在兩造永吉路住家對面咖
    啡廳與兩造對話，談完之後B○○答應再給外勞一個機會，但
    當晚伊就收到仲介通知隔天會到兩造家中將外勞帶走等語（
    見原審卷第58頁反面）。惟此係B○○考量外勞對於乙○○照顧
    不週，無繼續聘僱之需求，而要求仲介將外勞接走，尚無法
    以此單一事件遽認B○○態度反覆、個性固執且無法溝通。
　⒋又證人丙○○雖證稱：伊有聽A○○說過B○○毆打他，因為伊等同
    住ＯＯ社區，也是同事關係，會共乘一台車到公司，在車上會
    聊這些事情，A○○確切說過是兩次，還出示手上的抓痕給伊
    看，印象中是2013年等語（見原審卷第57頁反面-58頁）。
    然原審法官詢問證人丙○○有無親眼目睹兩造爭執及衝突狀況
    時，證人丙○○證稱：就是陪同A○○到永吉路拿冬衣時，從樓
    下走到4樓的時候，聽到兩造爭執的聲音，有看到兩造有拉
    扯的動作等語（見原審卷第61頁反面）。可見證人丙○○係經
    由A○○轉述，始知悉遭B○○毆打之事，並非親自見聞B○○毆打A
    ○○，其所親身見聞者，乃兩造相互拉扯之行為，尚難認A○○
    遭B○○單方毆打，B○○有長期家庭暴力之行為。
　⒌又證人丙○○雖證稱：105年在咖啡廳談論外勞事情的時候，B○
    ○在談論過程中，很明白的告訴A○○，他們之間的關係，可以
    在星期一到戶政事務所就結束等語（見原審卷第58頁反面）
    。然B○○於本院審理時，一再表示其沒有要離婚，希望A○○回
    家等語（見本院卷第128頁），堪信B○○與A○○關於到戶政事
    務所結束關係之對話，乃其處理外勞問題時因情緒激動所為
    之發言，並非有以離婚相脅之真意。
　㈡承上所述，A○○主張之事由及提出之證據，僅能證明兩造對於
    分居期間甲○○與何人同住或如何照顧、保險費如何或有無繳
    納、是否繼續聘僱外勞等問題存有歧見，並因此發生爭執，
    客觀上尚不足認兩造婚姻已生難以回復之重大破綻。且B○○
    於本院一再表示兩造結婚多年，育有兩女，希望A○○回歸婚
    姻生活等語（見本院卷第128頁）。是縱兩造共同生活期間
    因故有所摩擦，亦非不得理性溝通以化解歧見，A○○卻因認
    與B○○無法繼續相處，於105年6月自行離家，拒絕與B○○共同
    生活，始造成兩造長期分居之狀態，其進而以此主張兩造婚
    姻已生重大破綻，且可歸責於B○○云云，實非可採。此外，A
    ○○亦未陳明並舉證兩造婚姻有其他難以維持之重大事由，並
    致婚姻所生破綻無回復希望，且係可歸責於B○○。故A○○依民
    法第1052條第2項規定訴請離婚，依照前揭說明，尚非有理
    ，應予駁回。又A○○依民法第1055條第1項規定，請求法院酌
    定兩造所生未成年子女親權之行使負擔，及酌定兩造與未成
    年子女之會面交往方式，亦屬無據。
五、惟按父母不繼續共同生活達6個月以上時， 關於未成年子女
    權利義務之行使或負擔，準用第1055條、第1055條之1及第1
    055條之2之規定，但父母有不能同居之正當理由或法律另有
    規定者，不在此限，民法第1089條之1定有明文。本件兩造
    自105年6月分居迄今已逾6個月，婚後所生未成年子女甲○○
    （000年0月0日生）、乙○○（000年0月00日生），均尚未成
    年，有戶籍謄本可參（見原審家調卷第9-10頁）。且兩造於
    分居期間對於未成年子女權利義務之行使及負擔，曾發生爭
    執。為維護未成年子女之最佳利益，爰依職權酌定兩造於回
    復共同生活前，對於未成年子女權利義務之行使及負擔。
　㈠關於未成年子女權利義務行使及負擔之人部分：
　⒈按夫妻離婚者，對於未成年子女權利義務之行使及負擔，依
    協定由一方或雙方共同任之。未為協定或協定不成者，法院
    得依夫妻之一方、主管機關、社會福利機構或其他利害關係
    人之請求或依職權酌定之；法院為前條裁判時，應依子女之
    最佳利益，審酌一切情狀，參考社工人員之訪視報告，尤應
    注意下列事項：(1)子女之年齡、性別、人數及健康情形。(
    2)子女之意願及人格發展之需要。(3)父母之年齡、職業、
    品行、健康情形、經濟能力及生活狀況。(4)父母保護教養
    子女之意願及態度。(5)父母子女間或未成年子女與其他共
    同生活之人間之感情狀況。(6)父母之一方是否有妨礙他方
    對未成年子女權利義務行使負擔之行為。(7)各族群之傳統
    習俗、文化及價值觀，民法第1055條第1項、第1055條之1分
    別定有明文。 
　⒉本院審酌B○○現44歲，健康狀況足以照顧未成年子女，且於兩
    名未成年子女年幼時擔任照顧者，與未成年子女互動親密，
    相處融洽，目前辭職在家，有充足時間陪伴兩名未成年子女
    ，能提供穩定適當之照護環境，且對於兩名未成年子女均具
    有高度監護意願，並具備適當教育能力，此有原審囑託映晟
    社會工作師事務所出具之訪視調查報告在卷可稽（見原審家
    調字卷第51-58頁反面），堪信B○○具有良好健康狀態，對於
    兩名未成年子女具有基本教養能力、親職時間、照護環境及
    照護意願。參以原審分別選任程序監理人對兩造及未成年子
    女進行訪視，認乙○○從小由B○○照顧，關係親密融洽，互相
    情感依附，有程序監理人何茵庭之訪視報告在卷供參（見原
    審卷第106頁反面）。而甲○○目前雖與A○○同住，但於訪視時
    表示：有秘密都會告訴媽媽，喜歡的排名：媽媽第一，爸爸
    第二。因為媽媽比較溫柔，爸爸比較兇，無聊時會去圖書館
    見B○○，雖能遵守A○○設定的規範，但也喜歡B○○，與B○○相處
    時顯得較為輕鬆，情感上依賴B○○，亦有程序監理人陸怡安
    之訪視報告書存卷可稽（見原審卷第91頁反面、第92頁、第
    100頁反面）。觀諸A○○工作期間，均係仰賴其父母隔代教養
    甲○○，而甲○○與乙○○仍為8歲及4歲之幼女，甲○○並為唇顎裂
    患者，亦患有氣喘症狀，亟需母親細心照護；且甲○○逐漸進
    入小學成長發育期，於此少女懵懂階段更須母親引導教養，
    以培養其性別角色之認同。佐以甲○○於程序監理人訪視時，
    亦表示很喜歡和妹妹一起玩，也喜歡有妹妹的陪伴（見原審
    卷第100頁反面程序監理人報告），顯需姊妹互動陪伴，一
    起成長，並可藉由姊妹陪伴之情降低父母分居所導致之衝擊
    。是程序監理人訪視報告雖建議甲○○、乙○○均由兩造共同行
    使監護權，且由A○○擔任甲○○之主要照顧者，由B○○擔任乙○○
    之主要照顧者（見原審卷91-102頁、第103-107頁），然本
    院斟酌上情，並基於繼續性原則、主要照顧者原則，性別角
    色認同，及手足不分離原則等情狀，認於兩造於回復共同生
    活前，對於甲○○、乙○○權利義務之行使負擔，由兩造共同任
    之，並由B○○擔任甲○○、乙○○之主要照顧者，較符合未成年
    子女之最佳利益。　　
  ㈡關於未成年子女會面交往方案部分：
　⒈按法院酌定、改定或變更父母對於未成年子女權利義務之行
    使或負擔時，得命交付子女、容忍自行帶回子女、未行使或
    負擔權利義務之一方與未成年子女會面交往之方式及期間、
    給付扶養費、交付身分證明文件或其他財物，或命為相當之
    處分，並得訂定必要事項；本章之規定，於父母不繼續共同
    生活達6個月以上時，關於未成年子女權利義務之行使負擔
    事件，準用之，家事事件法第107條、第113條定有明文。
　⒉本件酌定未成年子女甲○○、乙○○權利義務行使或負擔，由兩
    造共同任之，並由B○○擔任甲○○、乙○○之主要照顧者，業如
    前述。惟會面交往乃基於親子關係所衍生之自然權利，不僅
    為未行使保護教養權之父或母之權利，更為未成年子女之權
    利，自應以子女之最佳利益為考量。為兼顧甲○○、乙○○日後
    人格及心性之正常發展及滿足其等孺慕之情，彌補其等未能
    同時享有完整父母親情關愛之缺憾，使A○○仍得與子女維持
    良好之互動，並避免兩造因子女會面交往之事衍生爭執，自
    有酌定A○○與甲○○、乙○○會面交往之必要。是考量兩造之意
    願及合理分配兩造於假期中與未成年子女相處培養親情之機
    會、避免干擾未成年子女生活作息及學習狀況，爰酌定兩造
    回復共同生活前，A○○與甲○○、乙○○會面交往之方式及期間
    如附表所示。
  ㈢關於扶養費部分： 
　⒈法院酌定父母對於未成年子女權利義務之行使或負擔時，得
    命未行使或負擔權利義務之一方給付扶養費，而法院命給付
    扶養費之負擔或分擔，得審酌一切情況，定其給付之方法，
    不受聲請人聲明之拘束，如法院命給付定期金者，得酌定逾
    期不履行時，喪失期限利益之範圍或條件，家事事件法第10
    0條規定甚明。 
  ⒉本件未成年子女甲○○、乙○○權利義務之行使負擔既由兩造共
    同任之，並由B○○擔任主要照顧者，A○○即應分擔未成年子女
    之生活費用。而A○○碩士畢業，現從事資訊業供應鍊管理工
    作，年薪260萬元至300萬元；B○○大學畢業，原從事行銷企
    劃經理，年新約150萬元至170萬元，現於育嬰假後辭職，目
    前為全職媽媽，有映晟社會工作師事務所社工訪視調查報告
    在卷可稽（見原審家調字卷第52頁、第53頁反面）。足見兩
    造均無不能扶養未成年子女之情形，惟A○○資力高於B○○，因
    認兩造應負擔甲○○、乙○○扶養養費用之比例應以2比1為適當
    。復斟酌甲○○、乙○○分別為8歲、4歲之兒童生活支出，佐以
    行政院主計處公佈之106年度家庭收支調查其等所居住之臺
    北市平均每人每月消費支出為2萬9245元，認甲○○、乙○○每
    月生活所需之扶養費各以3萬元為適當，並由A○○、B○○以2比
    1之比例分擔，據此計算，A○○每月應分擔甲○○、乙○○之扶養
    費各為2萬元（計算式：3萬元×2/3＝2萬元）。爰命A○○應自
    本件酌定未成年子女權利義務之行使或負擔之裁判確定翌日
    起至未成年子女分別成年之日止，按月於每月10日前，將未
    成年子女分擔扶養費各2萬元給付B○○。又本件係命A○○按月
    給付未成年子女之扶養費，此乃維持未成年子女生活所需之
    費用，其費用之需求係陸續發生，並非應一次清償或已屆清
    償期之債務而得命分期給付，性質上為定期金之給付，為確
    保甲○○、乙○○受扶養之權利，茲酌定A○○應於每月10日前給
    付，並酌定1期逾期不履行時，其後之12期喪失期限利益，
    以維未成年子女之最佳利益。至本件酌定未成年子女權利義
    務之行使或負擔之裁判確定前之扶養費分擔部分，因未成年
    子女權利義務之行使或負擔之人尚未確定，自無酌定之必要
    ，附此敘明。
六、綜上所述，A○○依民法第1052條第2項規定， 請求判准兩造
    離婚，為無理由；其依同法第1055條第1項規定附帶請求酌
    定未成年子女權利義務之行使及負擔，亦失其依據。原審為
    A○○敗訴之判決，核無不合。A○○上訴意旨指摘原判決此部分
    不當，求予廢棄改判，為無理由，應予駁回。另原審依民法
    第1089條之1職權酌定未成年子女權利義務之行使及負擔、
    會面交往及扶養費部分，尚有未洽，爰由本院更正如主文第
    2、3項所示。又關於酌定未成年子女權利義務行使及負擔、
    會面交往及扶養費等事件，屬家事非訟事件，法院本得斟酌
    一切情況，定符合未成年子女最佳利益之方式，不受當事人
    聲明之拘束，縱酌定內容與當事人之聲明不符，亦無駁回之
    必要，附此敘明。
七、本件事證已臻明確，兩造其餘主張陳述及已經提出之證據，
    經審酌後認與判決結果不生影響，爰不一一論述，附此敘明
    。
八、據上論結，本件A○○之上訴為無理由。爰判決如主文。
中　　華　　民　　國　　109 　年　　5 　　月　　13　　日
                 家事法庭
  　                    審判長法  官  楊絮雲   
                              法  官  張宇葭
                              法  官  郭顏毓 
正本係照原本作成。
A○○如不服本判決，應於收受送達後20日內向本院提出上訴書狀
，其未表明上訴理由者，應於提出上訴後20日內向本院補提理由
書狀（均須按他造當事人之人數附繕本）上訴時應提出委任律師
或具有律師資格之人之委任狀；委任有律師資格者，另應附具律
師資格證書及釋明委任人與受任人有民事訴訟法第466 條之1第1
項但書或第2項（詳附註）所定關係之釋明文書影本。如委任律
師提起上訴者，應一併繳納上訴審裁判費。
中　　華　　民　　國　　109 　年　　5 　　月　　13　　日

    　　　　　　　　　　　　　書記官  馬佳瑩
附註：
民事訴訟法第466條之1（第1項、第2項）：
對於第二審判決上訴，上訴人應委任律師為訴訟代理人。但上訴
人或其法定代理人具有律師資格者，不在此限。
上訴人之配偶、三親等內之血親、二親等內之姻親，或上訴人為
法人、中央或地方機關時，其所屬專任人員具有律師資格並經法
院認為適當者，亦得為第三審訴訟代理人。





















附表：
一、關於親權事項：
  ㈠應由兩造共同決定之事項：有關甲○○、乙○○移民國外、出國
    就學、重大侵入性醫療（非緊急）。
  ㈡甲○○、乙○○以B○○之住所為住所。
  ㈢關於甲○○、乙○○之戶籍、學籍、財產管理事項，由B○○單獨決
    定。關於管教、懲戒、督促課業及一般日常生活照顧事項，
    由當時與未成年子女同住之一方決定之。
  ㈣甲○○、乙○○之護照由B○○保管。
二、甲○○、乙○○滿16歲之前之同住方式：
  ㈠平日：
    甲○○、乙○○與B○○同住。A○○得於每週週五下午7時起至週日
    下午7時止，接甲○○、乙○○同住。
  ㈡暑假期間（以甲○○、乙○○就讀學校之行事曆為準，排除平日
    方式）：
　　兩造各與甲○○、乙○○同住假期之一半時間，期間由兩造於每
    年6月15日以前協議完成，如未能達成協議，則甲○○、乙○○
    於7月與A○○同住，8月與B○○同住，當月未同住之一方得於該
    月第2、4週之週五下午7時至週日下午7時與甲○○、乙○○同住
    。
  ㈢寒假（以甲○○、乙○○就讀學校之行事曆為準，排除平日方式
    ）：
  ⒈農曆春節（除夕至大年初五）：
  A、A○○得於單數年（如民國109年）之除夕上午9時至初二下午
     7時、偶數年（如民國110年）之初三上午9時至初五下午7
     時接甲○○、乙○○同住。
  B、B○○得於偶數年之除夕上午9時至初二下午7時、單數年之初
     三上午9時至初五下午7時接甲○○、乙○○同住。
  ⒉農曆春節以外之寒假期間：
    兩造各與甲○○、乙○○同住假期之一半時間，期間由兩造於寒
    假開始前15日協議完成，如未能達成協議，則假期前半與A○
    ○同住，假期後半與B○○同住。
  ㈣特殊節日：
    單數年之元旦、二二八、雙十節國定假日及偶數年之清明節
    、端午節、中秋節，甲○○、乙○○與A○○同住；單數年之清明
    節、端午節、中秋節及偶數年之元旦、二二八、雙十節國定
    假日，甲○○、乙○○與B○○同住。特殊節日之假期如適逢連續
    假日者，兩造應秉持善意討論同住方式。
三、於甲○○、乙○○分別滿16歲後，兩造應尊重其意願，由其決定
    與兩造分別同住之照顧時間及方式。
四、兩造應遵守事項：
  ㈠兩造之居住處所、聯絡方式如有變更，應隨時通知他造。
  ㈡兩造均不得有危害未成年子女身心健康之行為，均不得灌輸
    未成年子女有關反抗或敵視對造及其親友之觀念。
  ㈢兩造得於不影響課業之情形下，各攜或同攜甲○○、乙○○出國
    旅遊（非求學），但應於行程前15日告知他方。A○○各攜或
    同攜甲○○、乙○○出國旅遊者，B○○應於行程前7日配合將未成
    年子女之護照交予A○○，於行程結束後，再將子女之護照返
    還予B○○。